臺灣橋頭地方法院刑事判決
111年度審訴字第250號
公  訴  人  臺灣橋頭地方檢察署檢察官
被      告  張簡順星



上列被告因違反廢棄物清理法案件，經檢察官提起公訴（111年
度偵字第1970號），嗣被告就被訴事實為有罪之陳述，經本院告
知簡式審判程序之旨，並聽取當事人之意見後，由本院合議庭裁
定改由受命法官獨任進行簡式審判程序，判決如下：
    主  文
張簡順星犯廢棄物清理法第四十六條第四款前段之非法清理廢棄
物罪，處有期徒刑陸月，如易科罰金，以新臺幣壹仟元折算壹日
。
    事  實
一、張簡順星明知其並未依廢棄物清理法第41條第1項規定領有
    廢棄物清除、處理許可文件，不得從事清除及處理廢棄物之
    行為，竟基於非法清理廢棄物之犯意，於民國110年3月11日
    中午12時55分許至下午1時2分許，駕駛懸掛車牌號碼000-00
    00號自用小貨車（原為已報廢之張簡順星所有車牌號碼00-0
    000號自用小貨車），載運廢木材、廢塑膠門板等一般廢棄
    物，前往高雄市○○區○○段000地號土地（下稱本案土地）棄
    置上開廢棄物。嗣高雄市政府環境保護局接獲民眾通報後，
    始循線查悉上情。
二、案經內政部警政署保安警察第七總隊第三大隊報告臺灣橋頭
    地方檢察署檢察官偵查起訴。
    理  由
一、上開犯罪事實，業據被告於本院審理中坦承不諱（見本院卷
    第50至51頁、第60頁），核與證人即本案土地管理人涂嘉明
    於警詢中之證述情節大致相符（見警卷第41至43頁；本院卷
    第31至33頁），並有行政院環境保護署110年7月13日環署督
    字第1101095678號函、內政部警政署保安警察保七總隊第三
    大隊第三中隊110年12月16日員警偵查報告、現場蒐證照片
    、監視器錄影畫面擷取照片、車輛詳細資料報表、本案土地
    地籍圖資查詢結果、高雄市○○區○○○巷00號起至同區松埔段2
    31地號之GOOGLE路徑規劃資料、路口監視器畫面及GOOGLE街
    景圖比對照片、路口車牌辨識資料查詢結果、高雄市政府環
    境保護局110年7月6日高市環局稽字第11036035400號函、高
    雄市環境保護局鳥松區清潔隊110年3月19日、110年6月2日
    報告單、高雄市環境保護局110年3月23日高市環局稽字第11
    032847400號函、110年4月15日高市環局稽字第11033770100
    號函、內政部警政署保安警察第七總隊第三大隊111年6月21
    日保七三大三中刑字第1110004046號函暨調查筆錄、現場照
    片等在卷可稽（見警卷第1至5頁、第13至18頁、第21至23頁
    、第55至59頁、第87至90頁、第101至107頁；本院卷第29至
    38頁），足認被告上開任意性自白與事實相符，應堪採信。
    本案事證明確，被告上開犯行洵堪認定，應依法論科。
二、論罪科刑：
　㈠論罪部分
  1.按廢棄物清理法所稱廢棄物分下列二種：1.一般廢棄物：指
    事業廢棄物以外之廢棄物。2.事業廢棄物：指事業活動產生
    非屬其員工生活產生之廢棄物，包括(1)有害事業廢棄物（
    由事業所產生具有毒性、危險性，其濃度或數量足以影響人
    體健康或污染環境之廢棄物）、(2)一般事業廢棄物（由事
    業所產生有害事業廢棄物以外之廢棄物）。而所謂事業，係
    指農工礦廠（場）、營造業、醫療機構、公民營廢棄物清除
    處理機構、事業廢棄物共同清除處理機構、學校或機關團體
    之實驗室及其他經中央主管機關指定之事業，廢棄物清理法
    第2條第2項、第5項定有明文。經查，本案廢棄物係民宅整
    修工程所生之廢木材及廢塑膠門板等，揆諸上開說明，應屬
    廢棄物清理法所稱「一般廢棄物」無訛。
  2.次按廢棄物清理法第46條第4款之罪，係指從事廢棄物清除
    、處理業務者未依第41條第1項規定領有廢棄物清除、處理
    許可文件，從事廢棄物貯存、清除、處理，或未依廢棄物清
    除、處理許可文件內容貯存、清除、處理廢棄物，為構成要
    件。而所謂廢棄物之「貯存」，係指事業廢棄物於清除、處
    理前，放置於特定地點或貯存容器、設施內之行為；所謂廢
    棄物之「清除」，係指事業廢棄物之收集、運輸行為；所謂
    廢棄物之「處理」，係指下列行為：1.中間處理：指事業廢
    棄物在最終處置前，以物理、化學、生物、熱處理或其他處
    理方法，改變其物理、化學、生物特性或成分，達成分離、
    減積、去毒、固化或安定之行為。2.最終處置：指衛生掩埋
    、封閉掩埋、安定掩埋或海洋棄置事業廢棄物之行為。3.再
    利用：指事業機構產生之事業廢棄物自行販賣、轉讓或委託
    做為原料、材料、燃料、填土或其他經中央主管機關及目的
    事業主管機關認定之用途行為，並應符合本標準規定者；所
    謂廢棄物之「清理」，係指貯存、清除或處理事業廢棄物之
    行為。事業廢棄物貯存清除處理方法及設施標準第2條第2款
    、第3款、第4款分別定有明文。經查，被告未領有廢棄物清
    除、處理許可文件，駕駛上開車輛，於上揭時、地運輸並棄
    置本案廢棄物，揆諸前揭說明，被告所為該當廢棄物清理法
    第46條第4款前段所定之清除、處理行為。
  3.核被告所為，係犯廢棄物清理法第46條第4款前段之非法清
    理廢棄物罪。被告非法處理廢棄物前之非法清除行為，為非
    法處理之階段行為，不另論罪。
  ㈡刑之減輕部分
　　按犯罪之情狀顯可憫恕，認科以最低度刑仍嫌過重者，得酌
    量減輕其刑，刑法第59條定有明文。又犯廢棄物清理法第46
    條第4款之罪之法定刑為1年以上5年以下有期徒刑，得併科
    新臺幣（下同）1500萬元以下罰金，然同為該條款之罪，其
    原因動機不一，犯罪情節未必盡同，所造成危害社會之程度
    亦屬有異，法律科處此類犯罪，所設之法定最低本刑卻同為
    必須監禁之1年以上有期徒刑，不可謂不重。於此情形，倘
    依其情狀處以相當之得易科罰金之有期徒刑，即足以懲儆，
    並可達防衛社會之目的者，自非不可依客觀之犯行與主觀之
    惡性二者加以考量其情狀，是否有可憫恕之處，適用刑法第
    59條之規定酌量減輕其刑，期使個案裁判之量刑，能斟酌至
    當，符合比例原則。本院審酌被告僅因貪圖一己之便，即未
    經主管機關許可，且未依法領有廢棄物清除、處理許可文件
    而為本案清除及處理廢棄物之行為，固屬不該，惟該廢木材
    、廢塑膠門板等僅屬一般廢棄物，尚非具有毒性、危險性等
    足以影響人體健康之有害事業廢棄物，被告犯罪所生之具體
    危害應非至鉅，堪認其犯罪情節相較於其他嚴重汙染、造成
    環境重大危害之犯罪而言，尚屬輕微；另參以被告本次犯罪
    為初次違犯廢棄物清理法案件，而廢棄物清理法第46條第4
    款之非法清理廢棄物罪，法定本刑為1年以上5年以下有期徒
    刑，並得併科1,500萬元以下罰金，刑責不可謂之不重，然
    衡以被告本案犯罪情節，堪認被告本案犯行縱處以廢棄物清
    理法第46條第4款規定之最低刑度，致被告須入監執行1年以
    上之長期刑，自客觀以言，實尚有可憫恕之處，本院認縱處
    以該罪法定最低刑度猶嫌過重，亦難謂無情輕法重之憾，衡
    情不無可憫，爰依刑法第59條之規定酌減其刑。
  ㈢量刑部分
    爰審酌被告本案非法清理廢棄物之行為，足以造成當地環境
    之危害，所為誠屬不該；惟念被告犯後終能坦承犯行之態度
    ，暨考量被告本次犯罪為初次違犯廢棄物清理法案件，其非
    法清理之廢棄物尚非具有毒性或危險性足以嚴重影響人體健
    康或汙染環境之有害事業廢棄物，本案廢棄物業經土地管理
    人清除完畢，有前揭內政部警政署保安警察第七總隊第三大
    隊111年6月21日保七三大三中刑字第110004046號函暨調查
    筆錄、現場照片在卷可憑（見本院卷第29至45頁），幸未繼
    續造成環境危害等情，兼衡被告本案犯罪情節、手段、目的
    ，無證據證明獲有不法利益，自述高職畢業之教育程度、目
    前為水泥施作工人之工作狀況，月收入約新臺幣4萬元之經
    濟狀況及未婚無子女之家庭生活狀況及罹有糖尿病、高血壓
    之身體狀況（詳見本院卷第61頁）等一切情狀，量處如主文
    所示之刑，並諭知易科罰金之折算標準。
據上論斷，應依刑事訴訟法第273條之1第1項、第299條第1項前
段，判決如主文。
本案經檢察官李明昌提起公訴，檢察官鐘葦怡到庭執行職務。
中　　華　　民　　國　　111 　年　　8 　　月　　15　　日
                  刑事第四庭    法　官  陳芸葶
以上正本證明與原本無異。
如不服本判決應於收受送達後20日內向本院提出上訴書狀，並應
敘述具體理由；如未敘述上訴理由者，應於上訴期間屆滿後20日
內向本院補提理由書（均須按他造當事人之人數附繕本）「切勿
逕送上級法院」。
中　　華　　民　　國　　111 　年　　8 　　月　　15　　日
　　　　　　　　  　　　　　　　 書記官  鄭珓銘
附錄本件論罪科刑法條：
廢棄物清理法第46條
有下列情形之一者，處1年以上5年以下有期徒刑，得併科新臺幣
1千5百萬元以下罰金：
一、任意棄置有害事業廢棄物。
二、事業負責人或相關人員未依本法規定之方式貯存、清除、處
    理或再利用廢棄物，致污染環境。
三、未經主管機關許可，提供土地回填、堆置廢棄物。
四、未依第四十一條第一項規定領有廢棄物清除、處理許可文件
    ，從事廢棄物貯存、清除、處理，或未依廢棄物清除、處理
    許可文件內容貯存、清除、處理廢棄物。
五、執行機關之人員委託未取得許可文件之業者，清除、處理一
    般廢棄物者；或明知受託人非法清除、處理而仍委託。
六、公民營廢棄物處理機構負責人或相關人員、或執行機關之人
    員未處理廢棄物，開具虛偽證明。